【裁判字號】    96,訴,1726
【裁判日期】    970430
【裁判案由】    確認股東關係不存在
【裁判全文】
臺灣高雄地方法院民事判決              96年度訴字第1726號
原      告  丙○○
訴訟代理人  孫志鴻律師
被      告  磐謦建材有限公司
法定代理人  戊○○
                    6樓
            己○○
            乙○○
            甲○○
上列當事人間請求確認股東關係不存在事件，本院於民國97年4
月18日言詞辯論終結，判決如下：
    主      文
原告之訴駁回。
訴訟費用由原告負擔。
    事實及理由
一、按公司經中央主管機關撤銷或廢止登記者應行清算，此觀公
    司法第26條之1 規定準用同法第24條至第26條規定至明。本
    件被告公司業經高雄市政府以民國94年8 月29日高市府建二
    公字第09407952700 號函廢止公司登記在案，有該函在卷可
    查（詳本院卷第68頁），依上開規定，即應行清算程序，而
    被告公司於清算完結以前仍具有法人人格，自有當事人能力
    。次按公司之清算，以全體股東為清算人。但公司法或章程
    另有規定或經股東決議，另選清算人者，不在此限，公司法
    第79條亦有明文。查公司法及被告章程就被告公司清算人之
    選定並無特別規定（詳本院卷第36頁至第42頁、第46頁至第
    49頁），且本件亦無證據證明被告公司業經股東決議另行選
    任清算人，是依上說明，應以全體股東為清算人代理訴訟。
    查依被告公司董事股東名單所載，被告公司之股東為原告、
    戊○○、己○○、乙○○及甲○○，故本件被告公司之法定
    代理人應列為戊○○、己○○、乙○○及甲○○，合先敘明
    。
二、原告起訴主張：被告公司實際負責人即訴外人丁○○於86年
    間設立被告公司時，未經其同意，且未召開股東臨時會，擅
    自刻製其印章蓋用於被告公司之設立登記申請書等文件，將
    其列為被告公司股東，並持以向高雄市政府建設局辦理設立
    登記，致其因被告公司欠稅問題，經法務部行政執行署高雄
    行政執行處將其列為被告公司清算人予以追繳欠稅，權益遭
    受嚴重侵害等語。並聲明確認原告與被告間之股東關係不存
    在。
三、被告法定代理人即原公司董事長戊○○則以：被告公司實際
    負責人係丁○○，原告並非股東，原告係因故將相關身分文
    件交予丁○○，詎丁○○竟擅自利用原告身分資料，將其列
    為被告公司股東等語置辯。
四、原告主張其現經登記為被告公司股東乙情，有被告公司設立
    登記事項卡、董事、股東名單、變更登記事項卡在卷可稽（
    詳本院卷第6 頁至第9 頁），並經本院依職權向高雄市政府
    調取被告之設立登記資料查證屬實（詳本院卷第29頁至第75
    頁），且為被告所不爭執，堪信為真實。
五、按確認法律關係之訴，非原告有即受確認判決之法律上利益
    者，不得提起之；確認證書真偽或為法律關係基礎事實存否
    之訴，亦同，民事訴訟法第247 條第1 項定有明文。所謂即
    受確認判決之法律上利益，係指法律關係之存否不明確，原
    告主觀上認其在法律上之地位有不安之狀態存在，且此種不
    安之狀態，能以確認判決將之除去者而言，若縱經法院判決
    確認，亦不能除去其不安之狀態者，即難認有受確認判決之
    法律上利益（最高法院52年臺上字第1240號判例意旨參照）
    。又確認之訴，非如給付之訴在於現實的強制被告履行義務
    ，亦與形成之訴在變動當事人間之法律關係相迥，而僅係單
    純從觀念上為權利之判定以解決紛爭，應以有人對於某一法
    律關係之存在與否有所爭執，而據以訴請法院以判決確定。
    經查，本件原告主張其非被告公司股東，其與被告間股東關
    係不存在等情，為被告所不否認，此觀被告公司法定代理人
    戊○○即公司原董事長到庭陳稱：原告並非被告公司股東等
    語（詳本院卷第107 頁），及另法定代理人即公司股東乙○○到庭陳稱：不認識原告，亦非公司股東等語甚明（詳本院
    卷第144 頁、第145 頁），足見被告公司就兩造間股東關係
    並不存在乙節並無爭執，則本件兩造間股東關係之存否並無
    不明確之情形，揆諸前開說明，原告提起本件訴訟，並無即
    受確認判決之法律上利益甚明。
六、綜前所述，本件原告訴請確認兩造間之股東關係不存在，洵
    屬無理，應予駁回。
七、本件為判決基礎之事實已明，兩造其餘攻擊、防禦方法於訴
    訟結果不生影響，爰不逐一論述，附此敘明。
八、據上論結，本件原告之訴為無理由，依民事訴訟法第78條，
    判決如主文。
中    華    民    國    97    年    4     月    30    日
                  民事第三庭審判長法  官  陳嘉惠
                                  法  官  鄭峻明
                                  法  官  謝梨敏
正本係照原本作成。
如不服本判決，應於送達後20日內，向本院提出上訴狀並表明上
訴理由，如於本判決宣示後送達前提起上訴者，應於判決送達後
10日內補提上訴理由書（須附繕本）。
中    華    民    國    97    年    4     月    30    日
                                書記官  林玉珊


司法院資訊處製作；財團法人民間司法改革基金會備份。
